【裁判字號】    99,台上,895
【裁判日期】    990210
【裁判案由】    妨害性自主
【裁判全文】
最高法院刑事判決              九十九年度台上字第八九五號
上  訴  人  甲○○
上列上訴人因妨害性自主案件，不服台灣高等法院中華民國九十
六年十二月十七日第二審判決（九十六年度上訴字第五一五五號
，起訴案號：台灣桃園地方法院檢察署九十六年度偵字第一四九
０一號），提起上訴，本院判決如下：
    主  文
上訴駁回。
    理  由
按刑事訴訟法第三百七十七條規定：上訴於第三審法院，非以判
決違背法令為理由，不得為之；是提起第三審上訴，應以原判決
違背法令為理由，係屬法定要件。如果上訴理由書狀並未依據卷
內訴訟資料具體指摘原判決不適用何種法則或如何適用不當，或
所指摘原判決違法情事，顯與法律規定得為第三審上訴理由之違
法情形不相適合時，均應認其上訴為違背法律上之程式，予以駁
回。原判決以上訴人甲○○因妨害性自主案件，不服第一審論處
其對於十四歲以上未滿十六歲之女子為性交罪罪刑之判決，提
起第二審上訴，其上訴書狀未敘述具體理由，認其上訴違背法定
要件，乃不經言詞辯論，逕行判決駁回，已詳敘憑以認定之理由
。從形式上觀察，原判決並無違背法令情形。上訴人上訴意旨略
以：（一）、原判決既認上訴第二審之理由，必須具體敘明第一
審判決認定事實、適用法律及量刑部分有違法或不當情事，而最
高法院七十五年台上字第七０三三號判例係針對「上訴第三審」
所做之判決，第二審之上訴並無適用餘地，原判決卻予援用，適
用法則顯有不當。（二）、上訴人無前科，案發後已向被害人Ａ
女（真實姓名、年籍詳卷）認錯，得其諒解，僅因Ａ女之父要索
高額賠償，致未能達成和解，復需照顧父母及稚女，原判決未宣
告緩刑，亦有違誤。（三）、上訴人已於民國九十六年十二月三
日與Ａ女達成和解，請諭知緩刑，以勵自新等語。惟按不服地方
法院之第一審判決而上訴者，應向管轄第二審之高等法院為之；
第二審上訴書狀應敘述具體理由，第二審法院認為上訴書狀未敘
述理由者，應以判決駁回之；刑事訴訟法第三百六十一條第一項
、第二項、第三百六十七條前段分別定有明文。所謂不服第一審
判決之具體理由，必係依據卷內既有訴訟資料或提出新事證等客
觀上構成應予撤銷之具體事由，指摘或表明第一審判決有何採證
認事用法或量刑等足以影響判決本旨之不當或違法，始克當之。
倘未依上揭意旨指出具體事由，僅泛言第一審判決認定事實錯誤
、違背法令、量刑失當，皆與第二審上訴制度旨在請求第二審法
院撤銷、變更第一審不當或違法之判決，以實現個案救濟之立法
目的有違。本件上訴人不服第一審判決，提起第二審上訴，泛指
其無犯罪紀錄，案發後已向Ａ女認錯，得Ａ女之諒解，Ａ女於原
審亦請求法官從輕量刑，未料Ａ女之父竟索賠新台幣（下同）二
十萬元及房屋一幢，上訴人每月收入僅二萬元，無法負擔Ａ女之
父所開出之和解條件，上訴人已真心悔過，且需賺錢照顧父母及
年僅四歲之女兒，原判決未予審酌並宣告緩刑，應有違誤云云；
有其上訴理由書狀在卷可稽。原判決已說明上訴狀雖已述上訴
理由，但所云非屬具體理由，其上訴不合法律上之程式，乃判決
駁回上訴，經核於法尚無不合。上訴意旨對原判決就上開規定所
為適法之闡釋，徒憑己見，指摘原判決誤引本院七十五年台上字
第七０三三號判例，法則之適用洵有不當云云，核與法律規定得
為第三審上訴理由之違法情形，不相適合。另關於刑之量定及緩
刑之宣告，係實體法上賦予法院得自由裁量之事項，倘其以行為
人之責任為基礎，未有逾越法律所定之範圍，或濫用其權限，即
不得任意指摘為違法，以為第三審上訴理由。原判決係以上訴人
在第二審之上訴不合法定要件，而從程序上駁回其上訴，自無再
為實體調查審認之餘地。上訴意旨對原判決上述論斷，究有何違
背法令情形，並未具體加以指摘，徒謂原判決未宣告緩刑，殊有
違誤云云，而為實體上之爭執，亦不足據以辨認原判決已具備違
背法令之形式。應認其上訴違背法律上之程式，予以駁回。又本
件係從程序上駁回上訴，上訴人請求併予諭知緩刑，無從審酌，
附予明。
據上論結，應依刑事訴訟法第三百九十五條前段，判決如主文。
中    華    民    國  九十九  年    二    月    十    日
                      最高法院刑事第八庭
                          審判長法官  洪  文  章
                                法官  王  居  財
                                法官  郭  毓  洲
                                法官  黃  梅  月
                                法官  邱  同  印
本件正本證明與原本無異
                                      書  記  官
中    華    民    國  九十九  年    二    月  二十三  日
                                                      K

司法院資訊處製作；財團法人民間司法改革基金會備份。
